臺灣高雄地方法院刑事判決　　　　　　　96年度交易字第13號
公　訴　人　臺灣高雄地方法院檢察署檢察官
被　　　告　乙○○
上列被告因過失傷害案件，經檢察官提起公訴（95年度偵字第31
569號），本院判決如下：
    主  文
乙○○無罪。
    理  由
一、公訴意旨略以：被告乙○○於民國95年1 月2 日上午11時40
    分許，駕駛車號YO-1578 號自用小客車，在高雄市市○○路
    342 號前倒車時，本應注意汽車倒車時，應顯示倒車燈光或
    手勢後，謹慎緩慢後倒，並應注意其他車輛及行人，竟疏未
    注意後方有無來車，即貿然向後倒退，適有丙○○騎乘車號
    XA8-281 號機車，亦未遵行行車方向，自高雄市○○街與市
    ○○路路口之東北方，往西南方向逆向沿市○○路由北往南
    行駛，因閃避不及兩車發生擦撞，致丙○○人車倒地，受有
    頭部外傷併腦震盪、左膝挫傷、左足擦傷等傷害。因認被告
    涉有刑法第284 條第1 項過失傷害罪嫌。
二、按犯罪事實應依證據認定之，無證據不得推定其犯罪事實，
    刑事，須依積極證據，苟積極證據不足為不利於被告事實之
    認定時，即應為有利於被告之認定，更不必有何有利之證據
    （最高法院30年上字第816 號判例意旨參照）。又認定犯罪
    事實所憑之證據，無論係直接證據或間接證據，其為訴訟上
    之證明，須於通常一般之人均不致有所懷疑，而得確信其為
    真實之程度者，始得據為有罪之認定，倘其證明尚未達到此
    一程度，而有合理之懷疑存在，無從為有罪之確信，法院即
    應為無罪之判決（最高法院76年臺上字第4986號判例意旨參
    照）。
三、證據能力：
    按被告以外之人於審判外之陳述，雖不符前4 條之規定，而
    經當事人於審判程序同意作為證據，法院審酌該言詞陳述或
    書面陳述作成時之情況，認為適當者，亦得為證據，刑事訴
    訟法第159 條之5 定有明文；其立法理由在於傳聞證據未經
    當事人之反對詰問予以核實，乃排斥其證據能力。惟當事人
    如放棄對原供述人之反對詰問權，於審判程序表示同意該等
    傳聞證據可作為證據，此時，法院除認該傳聞證據欠缺適當
    性外，自可承認其證據能力。經查，關於本判決所引下列屬
    於審判外陳述之傳聞證據，均業經公訴人、被告乙○○於審
    判程序同意作為證據，且經本院審酌該證據等作成之情況均
    無不適當之情形，是依上開規定，應認均有證據能力。
四、實體判斷：
    公訴意旨認被告涉有刑法第284 條第1 項過失傷害罪嫌，無
    非係以告訴人丙○○於偵訊中之證述、道路交通事故現場圖
    、道路交通事故調查報告表 (一)( 二)、交通事故談話紀錄
    表、現場照片、邱綜合醫院診斷證明書等，為其論據。訊據
    被告堅決否認有何過失傷害犯行，辯稱：伊當時倒車已有注
    意左右及後方來車，惟告訴人係逆向行駛，突然出現，致伊
    無法注意等語。經查：
(一)被告乙○○於95年1 月2 日上午11時40分許，駕駛車號YO-1
    578 號自用小客車，在高雄市市○○路342 號前倒車時，與
    丙○○所騎乘之車號XA8-281 號機車，發生擦撞，致丙○○
    受有頭部外傷併腦震盪、左膝挫傷、左足擦傷等傷害之情，
    業據告訴人於偵訊時證述在卷，並有邱綜合醫院診斷證明書
    （診療日期：95年1 月2 日）、邱綜合醫院96年2 月16日邱
    醫字第96017 號函暨檢附之告訴人病歷資料、道路交通事故
    現場圖、道路交通事故調查報告表 (一)( 二)、交通事故談
    話紀錄表、現場照片在卷可稽，故堪信告訴人確因該車禍受
    有前開傷害，然不得以此謂被告就本件車禍發生當然具有過
    失。
(二)告訴人丙○○未遵行行車方向，自高雄市○○街與市○○路
    路口之東北方，往西南方向逆向沿市○○路由北往南行駛之
    事實，則為告訴人於交通事故談話紀錄表上所自承：「我車
    沿三民街市○○路口東北角處騎向市○○路東南角，車頭朝
    南（南向北慢車道上）左側車體與對方自小客車倒車車後方
    保險桿互撞及致肇事對方車斜停在市○○路342 號前，倒車
    撞上我車。」，該談話紀錄表並經告訴人閱後簽名（參95他
    1982 號 卷第13頁），此核與到場處理警員陳鴻毅於96年3
    月1 日本院審理時到庭具結證述：當時伊同事對告訴人製作
    談話紀錄表時，都有詳細記載，且也有經告訴人閱讀無訛後
    簽名，伊到現場處理時，車輛雖有移動，可是仍留有刮地痕
    ，這是不會變的，現場刮地痕長度約0.2 公尺，且伊也有對
    現場情形拍照留存，現場圖則為伊親自製作，伊是依照現場
    刮地痕、訪談紀錄表製作的，伊在現場圖上對汽車跟機車打
    ×處，代表的是車毀的部位，至本件撞擊點之判斷，如雙方
    都在現場，伊會詢問他們撞擊點在何處，他們沒有意見後，
    就做紀錄及拍照等語明確在卷相符（參本院卷第42-44 頁）
    ，並有道路交通事故現場圖（參本院卷第10頁）在卷可稽，
    且觀諸卷附照片（參95他1982號卷第15頁），告訴人機車受
    損部位係在車頭擋風板左側處，若告訴人並非逆向行駛，而
    係自南往北依規定方向行駛於市○○路○○道上，則其車損
    部位應係在右側邊，而非左側處；再者，告訴人受傷位置為
    ：頭部外傷併腦震盪、「左」膝挫傷、「左」足擦傷，此亦
    有診斷證明書及邱外科醫院函在卷可憑，綜上，告訴人未遵
    行行車方向，自高雄市○○街與市○○路路口之東北方，往
    西南方向逆向沿市○○路由北往南行駛，致被告自小客車後
    方保險桿撞擊告訴人機車之左側而有車損、告訴人身體左側
    受有傷害，是告訴人確係逆向行駛之事實，堪可認定。
(三)據車禍事故發生後高雄市政府警察局交通大隊交通事故談話
    紀錄表、交通事件處理小組員警至事故現場所測繪之道路交
    通事故現場圖、道路交通事故調查報告表、事故現場與車損
    照片等資料所呈︰本件車禍事故地點係在高雄市市○○路34
    2 號前方慢車道處，肇事後告訴人機車造成地面刮地痕長約
    0.2 公尺，現場並無散落物，被告所駕駛之自用小客車係後
    方保險桿左側處與告訴人所騎乘機車之前方車頭擋風板左側
    處發生擦撞，惟擦撞痕跡並不明顯。而按所謂駕駛人倒車時
    應顯示倒車燈光或手勢後，謹慎緩慢後倒，並應注意其他車
    輛及行人，係指在道路環境存有變易之情況下，駕駛人倒車
    時應注意路況車輛與行人等之變化，避免因倒車車速過快、
    煞車不及、或他人未及注意己身車輛倒車情事，致發生撞擊
    ，亦即，在合理反應時間內，任何駕駛人在一般情況下均無
    法避免撞擊煞車距離內（反應距離內）之事物時，即非駕駛
    人所能注意者；然對於煞車距離外（反應距離外之事物），
    駕駛人若仍撞及，始屬於顯未注意其他車輛及行人等安全狀
    況並採取必要之安全措施之疏於注意過失。查，觀之上揭卷
    內證據及告訴人未依規定之車行方向等情（此業經認定如上
    ），被告所駕駛之自用小客車係後方保險桿最左側處與告訴
    人所騎乘機車之前方車頭擋風板下方左側處發生擦撞，是足
    認被告係初倒車之始即與逆向行駛而出現之告訴人機車相撞
    擊，若非如此，而係告訴人逆向行駛出現相當反應時間、已
    足讓被告看見並反應者，被告仍因疏未注意而與告訴人機車
    發生撞擊，則該兩車之撞擊點應在被告車後方保險桿之中間
    部位、告訴人機車中段或車身左側處，惟此假設即與卷附車
    損部位照片之顯示情形不相符合，是顯見致生本件車禍事故
    之過程，係被告倒車之始、告訴人機車出現於被告未及反應
    之時間內，雙方發生擦撞等情，堪以認定。本件車禍之發生
    既係因告訴人逆向行駛在由北往南之高雄市市○○路○○道
    上，致當時倒車之被告無從預見，且在該短時間、距離內即
    使見狀，顯已來不及採取任何閃避、煞車等反應措施，從而
    ，尚難認被告有何疏未注意車後車輛、行人之情事。是被告
    與告訴人兩車發生擦撞，顯依一般情形，任何人在當時情況
    下，亦無從預見車輛或行人將逆向行駛而自左側出現；其出
    現後之短時間內，亦係一般人無法即時採取反應措施之情況
    ，本件被告尚無得以注意之情形，故就本件車禍事故並無過
    失。況本件經送高雄市政府交通局車輛行車事故鑑定委員會
    及高雄市車輛行車事故覆議鑑定委員會鑑定及覆議之結果，
    亦均認：「丙○○（告訴人）不按遵行方向行駛，為肇事原
    因。乙○○（被告）無肇事原因。」，此皆有高雄市政府交
    通局車輛行車事故鑑定委員會95年7 月7 日高市車鑑字第
    0950 002290 號函所附鑑定意見書及高雄市車輛行車事故覆
    議鑑定委員會95年10月3 日高市府交三字第0950051110號函
    所附覆議意見書附卷足據。準此，被告所辯伊就本件車禍之
    發生並無過失等語，尚非無據。
(四)綜上所述，依卷附用以證明被告涉犯過失傷害犯行之證據，
    尚未達於通常一般之人均不致有所懷疑，而得確信其為真實
    之程度者，且有合理之懷疑存在，揆諸首揭說明，既難認被
    告就本件車禍之發生有何過失，且復查無其他積極之證據足
    資認定被告有何過失傷害犯行存在，不能證明被告犯罪，依
    前揭規定及判決意旨，自應為被告無罪之諭知。
據上論斷，應依刑事訴訟法第301 條第1 項前段，判決如主文。
本案經檢察官甲○○到庭執行職務。
中　　華　　民　　國　　96　　年　　3 　　月　　15　　日
                  交通法庭  審判長法　官  何秀燕
                                  法  官  戰諭威
                                  法  官  吳金芳
以上正本證明與原本無異。
如不服本判決，應於判決送達後10日內，向本院提出上訴狀。
中　　華　　民　　國　　96　　年　　3 　　月　　15　　日
                                  書記官  周美
